【裁判字號】    99,台上,4493
【裁判日期】    990715
【裁判案由】    違反毒品危害防制條例
【裁判全文】
最高法院刑事判決            九十九年度台上字第四四九三號
上  訴  人  台灣高等法院高雄分院檢察署檢察官
被      告  甲○○
上列上訴人因被告違反毒品危害防制條例案件，不服台灣高等法
院高雄分院中華民國九十八年三月六日第二審更審判決（九十七
年度上更(一)字第二六一號，起訴案號：台灣高雄地方法院檢察署
九十二年度少連偵字第八七號），提起上訴，本院判決如下：
    主  文
上訴駁回。
    理  由
按刑事訴訟法第三百七十七條規定，上訴於第三審法院，非以判
決違背法令為理由，不得為之。是提起第三審上訴，應以原判決
違背法令為理由，係屬法定要件。如果上訴理由書狀並未依據卷
內訴訟資料，具體指摘原判決不適用何種法則或如何適用不當，
或所指摘原判決違法情事，顯與法律規定得為第三審上訴理由之
違法情形，不相適合時，均應認其上訴為違背法律上之程式，予
以駁回。本件原審以公訴意旨略稱：被告甲○○有施用毒品惡習
，因吸毒所費龐大，竟萌販賣第二級毒品搖頭丸（即ＭＤＭＡ）
及第三級毒品Ｋ他命牟利之意圖，於民國九十一年九月間知悉所
僱用之洗車工人馬明鉉（業經判處罪刑確定）之同學陳明雄亦有
施用毒品惡習，即與馬明鉉共同基於販賣第三級毒品Ｋ他命及第
二級毒品搖頭丸之犯意聯絡，於九十二年二月八日二十一時三十
分許，先由馬明鉉約陳明雄至高雄市○○區○○路和平國小旁三
角公園（下稱三角公園）內見面，洽談買賣毒品事宜。嗣被告到
場，即由被告將Ｋ他命十顆及搖頭丸五顆交給馬明鉉，以新台幣
（下同）四千五百元之價格賣與陳明雄，因認被告涉犯毒品危害
防制條例第四條第二項、第三項之販賣第二級及第三級毒品罪嫌
。惟經審理結果，認為不能證明被告有販賣第二級及第三級毒品
之犯行，因而維持第一審無罪之判決，駁回檢察官在第二審之上
訴。自形式上觀察，原判決並無違背法令之情形。檢察官上訴意
旨略稱：(一)、陳明雄於警詢及偵訊中之供述情節前後一致，且就
何時購得搖頭丸及Ｋ他命、何時販賣、何時轉讓，均陳述相當清
楚。雖其後在第一審審理中之證詞與警詢、偵查中之證述內容，
關於購買毒品之時間、地點、種類與數量、價錢及雙方交易之次
數等事項，有先後不一之情形，然陳明雄除為上開供述外，另於
九十二年四月二日在高雄少年觀護所，就雙方交易之細節，供稱
：「（交易時有否一手交錢及一手交貨？）交易時，馬明鉉說甲
○○要收四千五百元，當時我身上沒錢，原本不想拿，但馬明鉉
講先將毒品給我，錢過幾天再給甲○○。」、「（你與甲○○有
何仇怨？）只有欠他毒品的錢四千五百元，就是交易毒品後約二
、三天，馬明鉉在高雄市○○路ＫＤ網咖店轉告要收錢，若收不
到錢，甲○○要拿槍械對付我。」等語甚詳，而馬明鉉於警詢中
亦稱：「（事隔二、三天後，你是否在高雄市○○路ＫＤ網咖警
告陳明雄：若收不到錢，甲○○要拿槍對付他等語？）那不是警
告，我是希望陳明雄趕快回家，不要逗留，怕會出事，甲○○真
的會拿槍對付他。」等語，即被告於警詢中亦承認：「陳明雄欠
錢未還，曾被我威脅要打他，馬明鉉是我僱用的工人，沒有仇怨
。」等語不諱。苟被告無出售毒品給陳明雄，陳明雄當無因欠錢
遭被告威脅之可能，又陳明雄係於向被告購買毒品後約二、三天
猶未付款，即遭馬明鉉轉告被告將持槍械對付，則馬明鉉、陳明
雄就此嚴重威脅生命安全事件之發生原因及日期，自屬記憶深刻
，渠二人於警詢中所為有關毒品交易之時間、地點、種類、數量
及付款方式之供述，當屬真實可信。依馬明鉉於偵查中供稱：「
（甲○○何時間賣？）九十二年一月間開始賣，還有另一名潘志
成，他們說他們向台北採購一批要來賣，有時向常來洗車的客人
推銷，我只向陳明雄推銷。」等語。被告既係於九十二年一月間
才開始向陳明雄推銷毒品，則陳明雄於第一審審理中翻供稱渠係
於九十一年底向被告購買Ｋ他命二次等語，自與實情不符。陳明
雄於警詢、偵查及歷審審理中，就其向被告購買毒品之種類、數
量所為之供述，雖先後不一，然依第一審檢察官偵訊時，陳明雄
所供：「甲○○是拿十顆Ｋ他命給我。」，及馬明鉉所供：「（
九十二年二月八日那天相約在三角公園交易情形？）我只確定交
過十顆給陳明雄，其餘我不清楚。」等語。可知，被告於九十二
年二月八日當天至少有出售Ｋ他命十顆給陳明雄之犯行，應無疑
義。乃原審就上述不利被告之基本事實，未詳加斟酌，遽以不能
證明被告販賣第二級毒品及第三級毒品之犯罪，其判斷自有違一
般經驗法則及論理法則。(二)、馬明鉉係被告僱用之洗車工，當無
挾怨誣陷被告之可能。而馬明鉉於警詢及偵審中始終指證：「毒
品確由被告甲○○售予陳明雄」，且馬明鉉於偵查中就被告之毒
品來源及銷售方式，更證稱：「（甲○○何時間賣？）九十二年
一月間開始賣，還有另一名潘志成，他們說他們向台北採購一批
要來賣，有時向常來洗車的客人推銷，我只向陳明雄推銷。」等
語，就被告之整個販毒過程供述甚詳。且馬明鉉所為共同販賣第
三級毒品之犯行，亦經台灣高雄少年法院九十三年度少訴字第一
八號（下稱九十三年度少訴字第一八號）判處罪刑確定，足證被
告確有與馬明鉉共同販賣毒品之犯行。雖馬明鉉歷次所供交易毒
品之日期略有出入，且與陳明雄所述有不一致之情形，然此應係
其記憶力未及所致，應無礙於對被告販賣毒品之基本事實認定。
原審以馬明鉉證述之細節有部分不一致，即認其全部之供述為不
足採，其採證自有違證據法則。(三)、台灣彰化地方法院九十二年
度少訴字第一二號（下稱九十二年度少訴字第一二號）判決所認
定之犯罪事實，核與本件起訴事實所載被告於九十二年二月八日
二十一時三十分許，將Ｋ他命十顆及搖頭丸五顆交給馬明鉉以四
千五百元之價格賣予陳明雄等事實，不僅其交易時間甚為密接，
且毒品數量亦甚接近，該判決自足為本件被告犯罪之佐證。原審
不予採信，其判斷有違論理法則等語。
惟查：(一)、證據之取捨、證據證明力之判斷，以及事實有無之認
定，屬事實審法院之職權，苟其取捨判斷與認定，並不違背論理
法則及經驗法則，即不容任意指為違法，而執為適法之第三審上
訴理由。刑事訴訟上證明之資料，無論其為直接證據或間接證據
，均須達於通常一般之人均不致於有所懷疑，而得確信其為真實
之程度，始得據為有罪之認定，若其關於被告是否犯罪之證明未
能達此程度，而有合理性懷疑之存在，致使無從形成有罪之確信
，根據「罪證有疑，利於被告」之證據法則，即不得遽為不利被
告之認定。又供述證據縱有先後不一致或彼此齟齬，如其基本社
會事實之陳述無異，固仍可依調查所得之其他證據予以綜合判斷
，定其取捨；然如所為陳述，自相關之人、事、時、地、物等重
要因素觀察，相互歧異甚多或甚大，即難謂無異，不能遽行採憑
為認定犯罪之依據。本件被告自警詢、偵查迄歷審中，一再堅決
否認有販賣毒品犯行，且未搜得大批毒品、分裝袋、磅秤、帳冊
或研磨、攪拌工具等物，所扣案之非供述證據僅搖頭丸三顆、Ｋ
他命一顆及含Ｋ他命成分之空膠囊一個，數量尚小，又係在陳明
雄住處搜出。而原判決已於理由欄肆一之(二)詳陳明雄與馬明鉉
於警詢、偵查及歷審中所供述各節，就毒品交易之重要事項次數
（係一或二次）、時間（係九十一年年底或九十二年二月八日或
九日；晚上九時三十分或十一、二時或早上十一時三十分）、地
點（係在三角公園或萬應公廟巷底路上）、在場人數（係二或三
人）、毒品種類與數量（係五顆搖頭丸與十顆Ｋ他命；祇有二十
九顆Ｋ他命而無搖頭丸）、價錢（未談或有告知）、馬明鉉取得
毒品之地點（係被告之洗車場或馬家門外被告車上）等各情，二
證人所言，非但先後不一，而且彼此齟齬，渠等關於基本社會事
實之證述情節既存有重大瑕疵，自難僅憑陳明雄、馬明鉉之證詞
，遽為不利於被告之認定等由甚詳，因而認不能證明被告出售毒
品給陳明雄，所為論斷，難謂有違經驗法則及論理法則，上訴意
旨(一)執前詞，就原審依憑證據所為採證認事職權之合法行使，依
憑己見任意指為違法，重為事實之爭執，自非合法之上訴理由。
(二)、法官依法獨立審判，並不受其他案件判決之拘束。且查九十
三年度少訴字第一八號判處馬明鉉共同販賣第三級毒品罪刑之判
決事實欄記載：「馬明鉉受僱成年人甲○○（另案審理）擔任洗
車工作，其二人竟共同基於販賣第三級毒品Ｋ他命之犯意聯絡，
於九十一年九月間某日晚上，甲○○持一包第三級毒品Ｋ他命（
共三十顆膠囊）至高雄市楠梓區○○○路六十八號馬明鉉住處，
將上開毒品交予馬明鉉，囑其以一顆二百元之價格販賣予陳明雄
，馬明鉉因好奇將一顆剝開看，餘二十九顆第三級毒品Ｋ他命，
於同日持至高雄市楠梓區和平國小後方的三角公園，以一顆二百
元之價格販賣予陳明雄。」等情，其認定之犯罪時間為「九十一
年九月間」，被告在「馬明鉉住處」交付「三十顆」Ｋ他命予馬
明鉉，馬明鉉將其中「二十九顆」在三角公園內交給陳明雄。經
核與本件被告被訴與馬明鉉共同販賣第三級毒品Ｋ他命之時間為
「九十二年二月八日」，被告在「三角公園內」交付馬明鉉Ｋ他
命「五顆」，馬明鉉於三角公園內將該五顆交給陳明雄各節，均
屬不同，尚難據以為不利被告之認定，原判決並無上訴意旨(二)違
法之情形。(三)、施用毒品之人依毒品危害防制條例第十七條規定
，供出其毒品來源，因而破獲者，得邀減輕其刑之寬典，此對該
身為毒品下游之施用毒品人而言，乃甚有利，反之，對於上游之
毒品供應者或其他可能被誣攀之人以言，則相當不利。在吾人日
常生活經驗之中，損人利己之作為，雖非正常，仍不能否認人性
之中，確實偶會潛藏該念，甚至付諸實現者，處理是類案件，自
應審慎研求，期臻毋枉毋縱。本件檢察官所指訴向被告購買搖頭
丸及Ｋ他命之陳明雄經九十二年度少訴字第一二號判處其連續販
賣第三級毒品Ｋ他命及轉讓第三級毒品Ｋ他命罪刑之判決事實欄
雖記載：「陳明雄……於九十二年二月八日二十一時三十分許，
在高雄市楠梓區『萬應公廟』旁巷子內，以四千五百元之價格，
經由少年馬明鉉向甲○○……購入第三級毒品Ｋ他命十顆及第二
級毒品搖頭丸（ＭＤＭＡ）五顆，……」等情，然被告堅決否認
有販賣第二級及第三級毒品犯行，始終一致，未曾更易辯詞，且
原判決並已就何以不受九十二年度少訴字第一二號確定判決拘束
之理由，詳加明，核未違背客觀存在之經驗法則與論理法則。
上訴意旨(三)係就原審採證、認事職權之適法行使，暨已論駁說明
之事項，徒憑己見，而為事實之爭執，任意指摘為違反證據法則
，亦非合法之上訴理由。衡以前開說明，本件上訴為違背法律上
之程式，應予駁回。
據上論結，應依刑事訴訟法第三百九十五條前段，判決如主文。
中    華    民    國  九十九  年    七    月   十五   日
                      最高法院刑事第十三庭
                          審判長法官  賴  忠  星
                                法官  呂  丹  玉
                                法官  吳      燦
                                法官  蔡  名  曜
                                法官  葉  麗  霞
本件正本證明與原本無異
                                      書  記  官
中    華    民    國  九十九  年    七    月   二十   日
                                                      K

司法院資訊處製作；財團法人民間司法改革基金會備份。
